【裁判字號】    97,台上,3834
【裁判日期】    970814
【裁判案由】    強盜等罪
【裁判全文】
最高法院刑事判決            九十七年度台上字第三八三四號
上  訴  人  甲○○
上列上訴人因強盜等罪案件，不服台灣高等法院中華民國九十七
年四月三十日第二審更審判決（九十五年度上更(一)字第七二八號
，起訴案號：台灣台北地方法院檢察署九十二年度偵字第二二三
一七號、偵緝字第一六六二、一六六五、一七八三號），提起上
訴，本院判決如下：
    主  文
上訴駁回。
    理  由
一、關於強盜及行使偽造有價證券部分：
按刑事訴訟法第三百七十七條規定：上訴於第三審法院，非以判
決違背法令為理由，不得為之；是提起第三審上訴，應以原判決
違背法令為理由，係屬法定要件。如果上訴理由書狀並未依據卷
內訴訟資料具體指摘原判決不適用何種法則或如何適用不當，或
所指摘原判決違法情事，顯與法律規定得為第三審上訴理由之違
法情形不相適合時，均應認其上訴為違背法律上之程式，予以駁
回。原判決綜合全案卷證資料，本於事實審法院之推理作用，認
定上訴人甲○○有其事實欄所載加重強盜及行使偽造有價證券犯
行，因而撤銷第一審關於該二部分之科刑判決，改判仍論以共同
攜帶兇器強盜及行使偽造有價證券二罪，分別量處有期徒刑捌年
；有期徒刑壹年陸月，減為有期徒刑玖月，併將原判決附表所示
偽造支票壹紙予以宣告沒收。已詳細說明其所憑之證據及認定之
理由，且對於上訴人否認此部分犯行所辯各節，如何係避就之詞
，均無可採，詳加說明指駁；所為之論斷，俱有卷存證據資料可
資覆按。從形式上觀察，原判決並無違背法令情形。查證據之取
捨與證據之證明力如何，均屬事實審法院得自由裁量、判斷之職
權；茍其此項裁量、判斷，並不悖乎通常一般人日常生活之經驗
法則或論理法則，又於判決內論敘其何以作此判斷之心證理由者
，即不得任意指摘其為違背法令，而據為提起第三審上訴之合法
理由。上訴人上訴意旨略稱：(一)、本件既未查獲被害人高宗治所
稱擊傷其頭部之電擊棒予以扣案；原判決復未說明高宗治頭部之
傷口為何物所傷之根據，自屬理由欠備。(二)、高宗治稱其頭部被
擊受傷，卻未就醫驗傷，取得「驗傷報告」或醫院之「驗傷證明
書」，與通常情理有違；原判決認定上訴人以電擊棒擊傷高宗治
頭部而強盜財物，亦嫌證據不足。(三)、上訴人犯有心臟病、腦中
風、高血壓，原審提解上訴人到庭宣判當日，上訴人身體不適，
無法到庭聆聽判決，有提押票上註明請假延後審判（宣判之誤）
等文句為證，原審仍逕行審判（宣判之誤），違背刑事訴訟法第
三百七十九條第六款之規定。(四)、原審審理時未予上訴人最後陳
述之機會，其判決當然違背法令。(五)、台灣板橋地方法院檢察署
民國九十二年度偵緝字第一七六四號不起訴處分書認定：楊聖凱
竊得台北國際商業銀行內湖分行之空白支票，並對外流通使用，
上訴人以真實姓名背書之支票，茍係上訴人所竊，何以未隱匿身
分？此外，復查無其他積極證據，足認上訴人有竊盜犯行，以罪
證不足為不起訴處分；而上訴人交付吳慶全之系爭支票，為楊聖
凱給付上訴人抵債六張支票中之一張（另四張支票經檢察官為前
開不起訴處分），與前開檢察官不起訴處分之案件為相關聯之同
一案件，原審法院仍為論處上訴人行使偽造有價證券罪刑之實體
判決，顯然違背一事不再理原則等語。然前開不起訴處分係認上
訴人被訴竊取支票之犯罪不能證明，與本件認定上訴人明知而收
受偽造之支票（贓物）行使，成立行使偽造有價證券罪，顯非同
一案件，自無違背一事不再理之原則可言。上訴意旨(五)任意指摘
原判決違背一事不再理原則，核非上訴第三審之適法理由。又原
審法院審判長於審判期日宣示辯論終結前，已依法詢問上訴人有
何最後陳述？上訴人答稱：「高（宗治）的證詞前後不一，還有
我無法與吳慶全對質」等語；有原審審判筆錄可稽，並無未予上
訴人最後陳述之機會，有原審審判筆錄可稽。再審判期日，除有
特別規定外，被告不到庭者，固不得審判，但宣示判決，被告雖
不在庭亦應為之；觀依刑事訴訟法第二百八十一條第一項、第三
百十二條規定甚明。原審法院於九十七年四月三十日宣判時，曾
向台灣台北監獄提解上訴人，上訴人雖因身體不適而未到庭，原
審仍依法宣判，並無違背前述被告未到庭不得審判之規定。上訴
意旨(三)、(四)仍執陳詞指摘原審訴訟程序違背規定，均非依據卷內
資料為具體指摘之合法上訴第三審理由。原審依證人高宗治之證
述及在強盜現場菸灰缸採集之菸蒂為DNA 鑑檢結果，與上訴人唾
液DNA－STR型別相符；卷附警方於案發後現場蒐證照片十三張顯
示，高宗治服飾店內玻璃櫃檯側面小房間呈現遭翻動後凌亂現象
，走道上有鐵腳椅傾倒，店內地板上留有高宗治遭捆綁所用之褐
色膠帶，而照片中高宗治頭部確有受傷；證人即台北市政府警察
局中山分局鑑識人員王聖文更結證稱：地板上所留不透明褐色膠
帶，經化學藥劑反應後，無法呈現指紋，這段膠帶是被害人掙脫
後，留在現場的，是捆綁被害人的等語；為綜合判斷，認現場之
菸蒂係上訴人於強盜現場抽用後所留，高宗治所述其於原判決所
載時、地遭上訴人等持電擊棒擊打強盜之事實非虛，上訴人有原
判決所載加重強盜之犯行等情，已於判決內詳為證據取捨之論述
說明；其論斷自屬有據，乃原審採證認事職權之適法行使；縱高
宗治被強盜後，頭部之傷未即時就醫提出驗傷診斷書，亦不影響
事實之認定及判決之結果，尚無證據不足或理由欠備情形。上訴
意旨(一)、(二)仍執前詞任指原判決違背法令；其他上訴意旨並就有
無加重強盜或行使偽造有價證券等犯行，重複為單純事實之爭辯
，均與法律規定得為第三審上訴理由之違法情形不相適合。應認
其關於此部分之上訴違背法律上之程式，予以駁回。
二、關於收受贓物部分：
按刑事訴訟法第三百七十六條所列各罪之案件，經第二審判決者
，不得上訴於第三審法院，法有明文。原判決關於上訴人行使偽
造有價證券罪牽連犯刑法第三百四十九條第一項之收受贓物部分
，核屬刑事訴訟法第三百七十六條第一款之案件，依上開說明，
既經第二審判決，自不得上訴於第三審法院。縱此部分與前述行
使偽造有價證券部分有牽連關係，為裁判上一罪，但其行使偽造
有價證券部分之上訴為不合法，本院應從程序上予以駁回，而無
從為實體上判決，對於輕罪之收受贓物部分，亦無從適用審判不
可分原則，為實體上審判。上訴人猶一併提起上訴，自為法所不
許，亦應予駁回。
據上論結，應依刑事訴訟法第三百九十五條前段，判決如主文。
中    華    民    國  九十七  年    八    月   十四   日
                      最高法院刑事第九庭
                          審判長法官  洪  文  章
                                法官  王  居  財
                                法官  郭  毓  洲
                                法官  黃  梅  月
                                法官  邱  同  印
      本件正本證明與原本無異
                                      書  記  官
中    華    民    國  九十七  年    八    月   十九   日
                                                      K


司法院資訊處製作；財團法人民間司法改革基金會備份。
